臺灣士林地方法院民事判決
　　　　　95年度家訴字第41號
原　　　告　癸○○○
訴訟代理人　廖振洲律師
複代理人　　謝美香律師
　　　　　　子○○
被　　　告　壬○○
　　　　　　甲○○○
　　　　　　丙○○
上　1　 人
訴訟代理人　乙○○
被　　　告　己○○
　　　　　　丁○○
　　　　　　　　　　　　樓
　　　　　　庚○○
　　　　　　　　　　　　號地下.
　　　　　　戊○○
　　　　　　辛○○
　　　　　　　　　　　　樓
上列當事人間請求分割共有物事件，本院於民國96年5 月3 日言
詞辯論終結，判決如下：
    主  文
兩造公同共有如附表所示之土地、建物，應予變賣，所得價金由
兩造依每人各9 分之1 之比例分配。
訴訟費用由兩造依每人各9分之1之比例負擔。
    事實及理由
一、程序部分：
　　(一)本件被告甲○○○經合法通知，未於言詞辯論期日到場，
  　　核無民事訴訟法第386 條所列各款情形，爰依原告之聲請
    　，由其一造辯論而為判決。
    (二)按被告同意者，縱於訴狀送達後，原告仍得將原訴變更或
      追加他訴，民事訴訟法第255 條第1 項第1 款定有明文。
      查本件原告原起訴請求分割如附表第一項及第二項其中坐
      落台北市○○區○○段4 小段第383 地號土地及第40593
      建號建物，嗣於民國95年12月27日具狀追加請求分割台北
      市○○區○○段4 小段第383 之1 地號土地，並經被告等
      同意而為辯論，依前揭法條規定，應准許其為訴之追加。
二、本件原告起訴主張：
    (一)原告與被告壬○○、甲○○○、丙○○、己○○、丁○○
      、庚○○（原名許賜池）、戊○○及訴外人許賜海均為被
      繼承人許金鍊之繼承人，因繼承而公同共有下列不動產：
      門牌號碼台北市士林區○○○路○ 段258 巷56弄5 之1
      號3 樓之建物及其坐落基地即台北市○○區○○段3 小段
      311 地號，面積423 平方公尺，權利範圍公同共有24分之
      2 ；門牌號碼台北市士林區○○○路○ 段258 巷56弄7
      號之建物及其坐落基地即台北市○○區○○段3 小段305
      、311 地號，面積278 平方公尺，權利範圍為公同共有24
      分之2 ；門牌號碼台北市○○區○○路45巷29弄13 號2
      樓之建物及其坐落基地即台北市○○區○○段4 小段383
      地號，面積1836平方公尺，權利範圍為公同共有10000 分
      之155 ；坐落台北市○○區○○段4 小段第383 之1 地
      號土地，面積253 平方尺，權利範圍公同共有10000 分之
      155 。而訴外人許賜海於民國87年11月11日死亡，其配偶
      陳慧菱、許瑀彤均已拋棄繼承，由其子即被告辛○○單獨
      繼承，故被繼承人許金鍊之上開遺產由兩造公同共有。
    (二)按繼承人得隨時請求分割遺產。共有物之分割，依共有人
      協議之方法行之。不能協議決定者，得請法院分割。觀之
      民法第1146條、第824 條規定自明。本件共有有物共有9
      人公同共有，每人各9 分之1 ，若以原物分配於各共有人
      ，將會造成所有權分散，不利將來處分，故請求依民法第
      824 條第2 項第2 款規定，准予分割變賣共有物，並以價
      金分配於各共有人等語，並聲明：(1)兩造公同共有台北市
      士林區○○段○ ○段第30544 建號即門牌號碼台北市士林
      區○○○路○ 段258 巷56弄5 之1 號3 樓之建物，總面積
      66.43 平方公尺，權利範圍為公同共有1 分之1 ，及其基
      地坐落同小段第311 地號，地目為建地，面積423 平方公
      尺，權利範圍為公同共有24分之2 ，請准予變賣分割，所
      得價金依兩造每人9 分之1 比例分配之。(2)兩造公同共有
      台北市○○區○○段3 小段第30539 建號即門牌號碼台北
      市士林區○○○路○ 段258 巷56弄7 號之建物，總面積55
      .25 平方公尺，權利範圍為公同共有1 分之1 ，及其基地
      坐落同小段第305 、311 地號，地目均為建地、面積分別
      為278 、423 平方公尺，權利範圍均為公同共有為24分之
      2 ，請准予變賣分割，所得價金依兩造每人9 分之1 比例
      分配之。(3)兩造公同共有台北市○○區○○段4 小段第40
      593 建號即門牌號碼台北市○○區○○路45巷29弄13號2
      樓之建物，總面積86.37 平方公尺，權利範圍為公同共有
      1 分之1 ，及其基地坐落同小段第383 地號，地目為建地
      ，面積1836平方公尺，權利範圍為公同共有10000 分之15
      5 ，請准予變賣分割，所得價金依兩造每人9 分之1 比例
      分配之。(4)兩造公同共有土地坐落台北市○○區○○段4
      小段第383 之1 地號，地目為建地，面積253 平方尺，權
      利範圍為公同共有10000 分之155 ，請准予賣變分割，所
      得價金依兩造每人9 分之1 比例分配之。(5)訴訟費用由被
      告連帶負擔。
三、被告江許銀英未於最後言詞辯論期日到場，惟據其先前到庭
    與被告壬○○、甲○○○、辛○○、庚○○、己○○均表示
    同意分割本件共有物，也同意原告所提分割方案；另被告丁○○、戊○○則表示希望能買下房屋，再以金錢補償其他共
    有人；被告丙○○則以：有關本件遺產早於84年間由母親代
    位提出申辦共有繼承登記，每人均擁有9 分之1 之產權，因
  　此分割遺產乙事，已於當年完成所有法定程序。被告身為老
    大，從小家境清寒，一心想要協助父親改善家庭生活，盡力
    為家裡付出，只能就讀高職夜間部，半工半讀並將薪資拿給
    父親，從開始工作到結婚，省吃儉用，幾乎把所賺的錢都拿
    回家，到父親過世，總共交給父親200 多萬元（我一個人賺
    錢要養家5 口，3 個小孩從小到大學、研究所，所花費的既
    要購屋、又要繳貸款、付學費等，白手起家，入不敷出，真
    的很辛苦，岳母知道，經常提供金錢資助、學費、生活費等
    ），我真不了解母親的想法，尤其在遺產分配上，從一開始
    捏造遺囑，不採取公平均分，最後瞭解此假遺囑無效時，才
    由母親代位申辦公同共有之繼承登記，每人9 分之1 的產權
    （我接到士林地政事務所所寄來的分配通知單才知道）。繼
    承登記後，有關3 間房屋處理，母親亦召開過數次家庭會議
    ，但她總認為「她要怎樣做，大家得聽她的」，每次開會討
    論房屋處理，母親總是先訂好條件，且房屋價權特意訂得比
    市價低很多，表面上任何人都可以買（其實早已偏袒數個兄
    弟），一旦有人說願出較高價錢購買，她則百般阻擋且不同
    意，而造成每次都是不歡而散，如此怎能處理﹖綜上，最好
    維持現狀，如要分割伊也同意原告分割方案等語，資為抗辯
    。
四、按繼承人有數人時，在分割遺產前，各繼承人對於遺產全部
    為公同共有；繼承人得隨時請求分割遺產，但法律另有規定
    或契約另有訂定者，不在此限，此為民法第1151條、第1164
    條所明定。按共有物分割之方法不能協議決定者，法院得因
    各共有人之聲請命為以原物分配於各共有人或變價共有物，
    以價金分配於各共有人，民法第824 條第2 項定有明文。又
    公同共有物分割之方法，除法律另有規定外，應依關於共有
    物分割之規定，同法第830 條第2 項亦有明示。本件如附表
    所示之土地及建物，係被繼承人許金鍊所留遺產，由兩造繼
    承後已辦理公同共有之繼承登記，且上開公同共有不動產，
    並無不能分割之情形，兩造亦無不分割之約定，而兩造就該
    共有物始終不能達成分割協議等情，已據原告提出兩造之戶
    籍謄本、被繼承人許金鍊除戶謄本、本院民事庭拋棄繼承准
    予備查函、土地及建物謄本、遺產稅繳清證明書等件為證，
    並為被告等所不爭，堪認原告主張為真正，則原告請求裁判
    分割如附表之公同共有不動產，於法即無不合。而如附表所
    示之土地、建物，實係門牌號碼台北市士林區○○○路○ 段
　　258 巷56弄5 之1 號3 樓、同弄7 號1 樓及同區○○路45巷
　  29弄13號2 樓3 間房屋及所坐落之土地，而上開房屋面積多
    在55至86平方公尺之間，無法分割成為數個可以獨立使用的
    建物，倘按兩造應繼分比例原物分配結果，勢必造成兩造均
　  無法擁有可獨立使用、具經濟價值之房屋，致使不動產原有
    功能無法發揮，則附表所示房屋、土地於事實上既無法割裂
    使兩造均得獨力使用，自應予以變賣，將所得價金按每人應
    繼分各1/9 之比例分配予兩造，而土地因與所坐落之房屋無
    法分離，故附表所列房屋坐落之土地，亦應併同上開房屋變
    賣，所得價金按同比例分配予兩造。至於被告丁○○、戊○○雖表明希望買下房屋，再以金錢補償其他共有人，惟兩造
    就房屋及土地價值如何評斷，始終無法達成協議，兩造對房
    屋、土地之「市價」為何爭執不下，惟「變賣」分割之程序
    實係經由公開拍賣進行，自由競標結果自然形成「市價」，
    則兩造爭執即可經由變賣過程解決，實不影響共有人間就「
    承買」及「出售價金」之不同利益，準此，本院審酌上情及
    系爭不動產性質及分割後之經濟效用，認應以「變價分割」
    為允當。
五、綜上述，原告訴請就系爭房屋、土地為分割，為有理由，本
    院依該土地性質及分割後之經濟效用等情形，認以變價分割
    為當，爰判決如主文第1 項所示。
六、關於訴訟費用負擔方面：按敗訴人之行為，按當時之訴訟程
    度為伸張或防衛權利所必要者，因該行為所生之費用，法院
    得酌量情形命勝訴之當事人負擔其一部，民事訴訟法第81條
    第2 款著有明文。原告因兩造就公同共有之不動產無法達成
    分割協議，因而提起訴訟，為其伸張及防衛權利所必要，且
    兩造亦因係爭財產之分割而均蒙其利，依上開說明，本院認
    訴訟費用應由兩造按分割變賣後所受分配之比例負擔始為公
    平，原告聲明主張本件訴訟費用應由被告連帶負擔，即難採
    認，爰諭知如主文第2 項所示。
六、據上論結：依民事訴訟法第385 條第1 項前段、第81條第2
    款，判決如主文。
中　　華　　民　　國　　96　　年　　5 　　月　　22　　日
                  家事法庭  法　官  詹朝傑
以上正本證明與原本無異。
如對本判決上訴，應於判決送達後20日內向本院提出上訴狀。
中　　華　　民　　國　　96　　年　　5 　　月　　22　　日
                            書記官  蔡永光
附　表：
一、坐落台北市○○區○○段3 小段第311 地號、權利範圍24分
    之2 、面積423 平方公尺之土地；同小段第305 地號、權利
    範圍24分之2 、面積278 平方公尺之土地，及上開土地上同
    上小段第30544 建號建物即門牌號碼台北市士林區○○○路
    ○ 段258 巷56弄5 之1 號3 樓，面積66.43 平方公尺，權利
    範圍1 分之1 （共同使用部分建號30060 ，面積82平方公尺
    ，權利範圍16分之1） ；同上小段第30539 建號建物即門號
    門牌號碼台北市士林區○○○路○ 段258 巷56弄7 號，面積
    55.25 平方公尺，權利範圍1 分之1 （共同使用部分建號30
    060 ，面積82平方公尺，權利範圍16分之1） 。
二、坐落台北市○○區○○段4 小段第383 地號、權利範圍1000
    0 分之155 、面積1836平方公尺之土地；同小段第383 之1
    地號、權利範圍10000 分之155 、面積253 平方公尺之土地
    ，及土地上第40593 建號建物即門牌號碼台北市○○區○○
    路45巷29弄13號2 樓，面積86.37 平方公尺，權利範圍1分
    之1 （共同使用部分建號40643 ，面積665.35平方公尺，權
    利範圍10000 分之155） 。
